臺灣高等法院刑事判決
110年度原上訴字第65號
上  訴  人  
即  被  告  詹明傳




選任辯護人  胡宗典律師（法扶律師)
上列上訴人即被告因公共危險案件，不服臺灣桃園地方法院109
年度原訴緝字第6號，中華民國110年4月21日第一審判決（起訴
案號：臺灣桃園地方檢察署106年度偵緝字第1808號），提起上
訴，本院判決如下：
    主  文
上訴駁回。
    事  實
一、詹明傳基於放火燒燬住宅等以外他人所有物品之犯意，於民
    國105年12月14日凌晨0時33分許，至桃園市○○區○○街000巷0
    號前，以不明方式點燃不明物品，使停放在該處李志偉所有
    之車牌號碼000-000號普通重型機車（下稱A機車）起火燃燒
    ，火勢迅速蔓延，燒燬Ａ機車及吳正興所有之車牌號碼000-0
    00 號普通重型機車（下稱B機車），火熱燻燒及煙薰上址房
    屋外牆、鐵捲門及紗窗，使房屋外牆薰黑、1樓鐵捲門及2至
    3樓紗窗變形，致生公共危險。
二、案經李志偉、吳正興訴由桃園市政府警察局中壢分局報告臺
    灣桃園地方檢察署檢察官偵查起訴。 　　
    理  由
壹、程序部分
一、審理範圍：原審認被告詹明傳犯放火燒毀住宅等以外之他人
    所有物罪、行使偽造私文書罪，檢察官未上訴，被告原就全
    部判決提起上訴，然於本院準備程序中撤回關於行使偽造私
    文書罪部分，此有撤回上訴聲請書1紙在卷可憑（本院卷第1
    57頁），故本院審理範圍為被告所犯放火燒毀住宅等以外之
    他人所有物罪。
二、證據能力部分
  ㈠按被告以外之人（包括證人、鑑定人、告訴人、被害人及共
    同被告等）於審判外之陳述雖不符刑事訴訟法第159 條之1
    至之4等4條之規定，而經當事人於審判程序同意作為證據，
    法院審酌該言詞陳述或書面陳述作成時之情況，認為適當者
    ，亦得為證據（第1項）。當事人、代理人或辯護人於法院
    調查證據時，知有第159條第1項不得為證據之情形，而未於
    言詞辯論終結前聲明異議者，視為有前項之同意，刑事訴訟
    法第159條之5定有明文。立法意旨在於傳聞證據未經當事人
    之反對詰問予以核實，原則上先予排除。惟若當事人已放棄
    反對詰問權，於審判程序中表明同意該等傳聞證據可作為證
    據；或於言詞辯論終結前未聲明異議，基於尊重當事人對傳
    聞證據之處分權，及證據資料愈豐富，愈有助於真實發見之
    理念，且強化言詞辯論主義，使訴訟程序得以順暢進行，上
    開傳聞證據亦均具有證據能力。經查，本院以下所引用被告
    以外之人於審判外之陳述，檢察官、被告及辯護人於本院準
    備程序中，分別表示同意或不爭執證據能力（本院卷第150
    至155頁），復於審判期日就本院提示之前揭證據方法於言
    詞辯論終結前，未就所調查之證據主張有刑事訴訟法第159
    條第1項不得為證據之情形，本院審酌各該證據資料製作時
    之情況，亦無違法不當或證明力明顯過低之瑕疵，以之作為
    證據應屬適當，依刑事訴訟法第159 條之5 規定，認該等證
    據均具證據能力。
  ㈡本判決所引用之非供述證據部分，與本案均有關聯性，復無
    證據證明係實施刑事訴訟程序之公務員以不法方式所取得，
    亦無刑事訴訟法第159條之4顯有不可信之情況與不得作為證
    據之情形，且經本院於審理期日依法進行證據之調查、辯論
    ，依刑事訴訟法第158條之4之反面解釋，應有證據能力。
貳、實體部分
一、訊據被告詹明傳固坦承於105年12月14日凌晨0時33分許，行
    經起火地點，且監視器錄影畫面顯示於A機車旁蹲下停留之
    人為其本人等情，惟矢口否認有何放火燒燬住宅等以外之他
    人所有物犯行，辯稱：伊當時坐在A機車旁邊的階梯上，沒
    有看到機車附近有火花，伊坐一下就離開，因為餘光有看到
    閃光閃光的東西，所以又走回去看一下，沒有看到異樣，就
    離開了，伊沒有放火云云。辯護人則為被告辯護稱：被告於
    警詢中否認行經起火點附近，並於警詢中冒用詹立澤名義，
    純係出於害怕所致，不應據以推斷被告即為行為人；依據現
    場監視錄影畫面所示，雖可看到被告在A機車附近，但看不
    出來被告手上有點火行為，從被告到達到離開畫面，也看不
    出來被告手持可點火物品，不能因為機車有燃燒情形，即推
    論係被告放火所致，本案查無具體事證證明被告確有放火行
    為，應為無罪諭知。
二、經查　　
　㈠被告於105年12月14日凌晨0時33分許，於A機車附近坐下停留
    ，嗣後A機車遭燒燬，並延燒B機車，上址房屋外牆薰黑、1
    樓鐵捲門及2至3樓紗窗變形之事實，為被告坦認在卷，並有
    證人即上址屋主巫乾穗、告訴人李志偉、吳正興於警詢中證
    述在卷可佐（106年度偵字第7010號卷〈下稱偵字卷〉第14頁
    、第17至18頁、第33頁），且有現場照片26張附卷可憑（偵
    字卷第96至108頁），並經原審當庭勘驗監視器錄影畫面，
    此有勘驗筆錄及翻拍照片41張附卷可佐（原審原訴緝字卷第
    61至107頁），此部分事實，首堪認定。
　㈡本件火災經桃園市政府消防局鑑定發生原因，經檢視現場燒
    毀情形，B機車前側車殼受熱、碳化、燒失、零件受熱、變
    色，其餘位置保持原貌，燒毀程度以A機車較嚴重，顯示火
    流係由A機車向B機車延燒，而A機車中央一側處車殼嚴重受
    熱、碳化、燒失，機車骨架嚴重受熱、變色，燃燒面較低，
    顯示火流係A機車中央一側處向四周延燒，研判起火點為A機
    車中央一側處。經調查人員勘查清理起火處未發現自燃性物
    質，應排除自燃性物質引火之可能性；A機車當時係停駐狀
    態，應排除車輛機械因素引火之可能性；現場亦未發現微小
    火源（菸蒂）引火之跡證，應排除微小火源（菸蒂）引火之
    可能性；A機車中央一側處之之電源線絕緣被覆嚴重碳化、
    燒失，惟未發現短路跡象，應排除電氣因素引起火災之可能
    性；採樣A機車中央一側處燃燒殘餘物，以CG-MS（器相層析
    質普儀）鑑析，未檢出易燃性液體，應排除使用易燃性液體
    引火之可能性。綜合上情，認起火戶為A機車，起火點為A機
    車中央一側處，起火原因係人為縱火，此有桃園市政府消防
    局106年1月13日火災原因調查鑑定書1份在卷可稽（偵字卷
    第80至84頁）。
  ㈢原審勘驗現場監視器錄影畫面，勘驗結果為：於00：33：15
    起，被告往A機車走來；於00：33：30起，被告自A機車右側
    繞至其前輪、腳踏板附近，在該處坐下來，坐在一旁民宅鐵
    捲門下水泥階梯上，面向A機車彎腰在A機車前輪前方停留1
    分14秒（00：33：38至00：34：52），被告在該處停留期間
    ，A機車腳踏板附近開始出現微弱細小光芒；於00：34：54
    起，被告從位置站起來，自A機車停放處走開，往巷子中間
    走去；於00：35：01起，被告走到巷子中間後轉身看著A機
    車，然後往畫面下方走，走到監視器攝錄範圍邊緣後往畫面
    左側走，走到畫面左下角停住，轉身看A機車；於00：35：1
    0起，被告掉頭往回走，走到A機車踏板左側，駐足該處並彎
    腰朝A機車腳踏板看了3秒鐘，這段期間內，A機車腳踏板附
    近有微弱光芒不時閃爍；於00：35：21起，被告離開A機車
    ，走向畫面下方然後走到攝錄範圍外，這段期間內，A機車
    腳踏板附近仍有微弱光芒閃爍；於00：35：29至00：36：58
    錄影結束時，A機車腳踏板附近間歇地有光芒閃爍，光芒並
    不穩定，忽大忽小，越來越明顯，相較於一開始是點狀微弱
    光芒，後來變成一片光芒，不僅範圍變大，亮度也比一開始
    大很多，此有原審109年9月28日勘驗筆錄及監視錄影截圖照
    片41張附卷可佐（原審原訴緝字卷第61至107頁），A機車附
    近先出現細小微弱光芒，並持續有微小光芒閃爍，數分鐘後
    即光芒變大，核與物品開始燃燒時造成火光明滅閃爍之情形
    相符，對照嗣後A機車燃燒焚燬之結果，堪認A機車初始顯現
    之細小光芒，為機車開始燃燒之光芒無訛，而被告於A機車
    出現燃燒光芒前，在A機車前輪前方停留約1分鐘14秒，A機
    車旋產生燃燒之微弱光芒，被告停留地點亦與本件起火點（
    即A機車中央一側處）相符，自足認A機車燃燒火花係被告放
    火所致。此由被告於起身離開A機車後，仍兩度轉身看著A機
    車，其後更返回A機車左側，彎腰朝A機車腳踏板看3秒鐘，
    顯然係為確認A機車有無續行燃燒，益臻明確。至現場監視
    器因拍攝角度關係，雖未攝得被告停留於A機車旁手部動作
    ，且依監視器畫面顯示被告靠近A機車時手上並無拿取物品
    ，惟被告當時係身著紅色上衣、深色夾克、深色長褲、長褲
    側邊有灰色條紋，核與被告於當日案發後11時許為警尋獲時
    穿著一致，此有監視錄影截圖照片2張、被告穿著照片2張附
    卷可憑（原審原訴緝字卷第81頁下方、第91頁下方、偵字卷
    第52頁），觀以被告穿著照片，被告所穿外套附有口袋，衡
    情打火機等點火物品均體積甚小，並非不能放置於口袋中或
    夾藏於外套內，待被告停留於A機車旁，始取出用以放火，
    故被告及辯護人辯稱監視器並未攝得被告有手持放火物品，
    無從認定告確有放火行為等語，自難採認。
　㈣被告雖一再辯稱並未放火，然被告於A機車旁停留後，A機車
    始產生火花，繼而燃燒，被告於原審勘驗監視器畫面後自承
    ：伊回頭看的理由是因為有餘光之情形等語（原審原訴緝字
    卷第60頁），顯見被告當時已察覺A機車有不正常光源，倘
    被告並無放火行為，其既然特意多次觀看A機車以確認該光
    源，自能查知所謂「餘光」係燃燒火焰所產生之光線，然被
    告卻未為撲滅火勢、報警、救火或請求他人協助救火之舉動
    ，已屬異常。再者，被告於案發當日經警詢問時，不僅冒用
    其兄長詹立澤名義應訊，並陳稱：伊不清楚監視器畫面放火
    男子是誰，伊當時在中壢區仁德一街一帶朋友家喝酒云云（
    偵字卷第4頁反面至第5頁）；嗣於員警查明被告真實身分時
    ，被告仍稱：當時在朋友處喝酒不曾離開云云（偵字卷第47
    頁反面）；直至檢察官提示監視器畫面中放火之人穿著與被
    告為警尋獲時穿著相同，被告始改稱：很像是伊。失火的時
    候伊有出門，伊是去買酒，可是伊沒有放火云云（106年度
    偵緝字第1808號卷第31至32頁），依被告遭查獲後冒名應訊
    及一再否認在場等畏罪卸責之辯詞及舉動，益證被告確為放
    火之人無訛。
  ㈤綜上，被告於上揭時地放火燒毀A機車等物，致生公共危險之
    事實，應堪認定。本案事證明確，被告犯行堪以認定，應予
    依法論科。
三、論罪
  ㈠被告行為後，刑法第175條雖於108年12月25日修正公布，並
    於同年月27日生效，惟僅修正第175條第3項失火罪之罰金刑
    部分，依刑法施行法第1條之1第2項前段規定，將罰金數額
    調整換算後予以明定，第175條第1項僅就刑度「1年以上、7
    年以下」文字修正為「1年以上7年以下」，尚無新舊法比較
    問題，自無庸依刑法第2條第1項規定比較新舊法。
  ㈡核被告所為，係犯刑法第175條第1項之放火燒燬住宅等以外
    之他人所有物罪。又放火罪直接被害法益，為一般社會之公
    共安全，雖同時侵害私人之財產法益，但仍以保護社會公安
    法益為重，且放火行為原含有毀損性質，故被告放火燒燬住
    宅以外他人所有物之毀損行為，不另論罪。
　㈢公訴意旨雖認被告所為，係涉犯刑法第173條第3項、第1項之
    放火燒燬現供人使用之住宅未遂罪，然按刑法上之放火罪，
    以行為人本乎放火燒燬特定物之故意而實施放火之行為，為
    其成立要件，因其所欲燒燬之標的物即客體之不同，而異其
    處罰之罪名，故應究明其所擬燒燬之客體為何及其主觀上係
    基於燒燬建築物或特定物之故意（最高法院90年度台上字第
    7492號、84年度台上字第1529號判決意旨參照）。查被告以
    不詳方式點火後，致A、B機車燒燬，並波及桃園市○○區○○街
    000巷0號房屋外牆等物，然依現場照片所示（偵字卷第96至
    99頁），房屋外牆係受火熱燻燒及煙薰，1樓鐵捲門些微變
    形，2、3 樓紗窗則變形而致令不堪用之情形，客觀上未發
    生燒燬住宅之結果；又被告燒燬之機車係停放在屋外街道上
    ，被告倘有燒毀住宅之犯意，應無以此迂迴燒毀街道外之A
    機車方式為之，此外，尚無其他事證可以證明被告確有燒燬
    住宅之犯意，依罪疑唯輕原則，尚難遽認被告有燒燬住宅之
    主觀犯意，公訴意旨認被告係犯刑法第173條第3項、第1項
    之放火燒燬現供人使用之住宅未遂罪，尚有未洽，惟其起訴
    之基本事實相同，並經本院告知罪名（本院卷第189頁），
    保障被告訴訟防禦權，爰依法變更起訴法條。
  ㈣被告前因竊盜案件，經臺灣花蓮地方法院以90年度易字第552
    號判決判處有期徒刑4月，經臺灣高等法院花蓮分院以91年
    度上易字第148號判決駁回上訴確定；復因妨害家庭案件，
    經臺灣花蓮地方法院以94年度花簡字第774號判決判處有期
    徒刑4月確定，上開案件，經同法院以95年度聲字第207號裁
    定應執行有期徒刑8月確定，於101年10月18日易科罰金執行
    完畢，此有本院被告前案紀錄表1份在卷可稽，其於有期徒
    刑執行完畢後，5年內故意再犯本案有期徒刑以上之罪，為
    累犯，然被告前案所犯竊盜、妨害家庭案件，與本案所犯公
    共危險罪，罪質、行為態樣均不同，且距離前案執行完畢已
    逾4年，難認被告有一再違犯之主觀惡性，參酌司法院大法
    官釋字第775號解釋意旨，認尚無依刑法第47條第1項規定加
    重其刑之必要。
參、駁回上訴之理由
一、原審經詳細調查及審理後，為相同之認定，並以行為人之責
    任為基礎，審酌被告因不明原因，以具有高度不可控制性之
    放火行為燒燬他人物品，倘火勢未及時撲滅，更可能因此殃
    及其他車輛或房屋，造成公眾之危險，被告所為實無可取；
    兼衡被告否認犯行之態度、其犯罪之動機、目的、手段、所
    生危害、素行、自陳專科畢業之智識程度、從事粗工、家庭
    經濟狀況小康等一切情狀（偵字卷第4頁），量處有期徒刑3
    年。經核原審認事用法，均無違誤，量刑亦稱允恰。
二、被告上訴意旨略以：本案雖可認定被告於A機車附近蹲下停
    留，離開後該處產生火焰，火勢蔓延並燒毀物品之事實，然
    被告始終否認有放火行為，且依原審勘驗筆錄所載及監視器
    翻拍照片所示，被告雙手並無點火物品，亦未見被告有點火
    或點燃任何易燃物品之行為，無法認定被告確有放火之行為
    ，自不得將機車起火原因驟然歸咎於被告，原審判決顯有認
    定事實未依證據之違誤等語。惟查，A機車於被告停留期間
    始產生燃燒火花光芒，被告停留地點亦與本件起火點（即A
    機車中央一側處）相符，自足認A機車燃燒火花係被告放火
    所致。至現場監視器因拍攝角度關係，雖未攝得被告停留於
    A機車旁手部動作，亦未攝得被告靠近A機車時手上有拿取點
    火物品，惟衡情打火機等點火物品均體積非大，並非不能放
    置於口袋中，待被告停留於A機車旁，始取出用以放火，故
    難據為被告有利之認定，此經本院認定並說明如前，被告猶
    執詞否認犯罪，提起上訴，指摘原審判決不當，並無理由，
    應予駁回。
肆、不另為無罪諭知
一、公訴意旨略以：被告基於放火燒燬他人所有物之犯意，於前
    開時地，放火燒燬告訴人吳正興等人物品後，接續前揭犯意
    ，於同日（即105年12月14日）凌晨0時41分許，至桃園市中
    壢區晉元路與華安路口附近，以不詳方式點火燃燒停放於該
    處之告訴人陳文輝所有車牌號碼000-0000號自用小貨車（下
    稱C貨車），致C貨車之車斗鐵架、帆布受火熱燒燬、碳化。
    因認被告涉犯刑法第175條第1項放火燒燬住宅等以外之他人
    所有物罪嫌等語。
二、按犯罪事實應依證據認定之，無證據不得認定犯罪事實；不
    能證明被告犯罪者，應諭知無罪之判決，刑事訴訟法第154 
    條第2項、第301條第1項分別定有明文。次按認定不利於被
    告之事實，須依積極證據，苟積極證據不足為不利於被告事
    實之認定時，即應為有利於被告之認定，更不必有何有利之
    證據；認定犯罪事實所憑之證據，雖不以直接證據為限，間
    接證據亦包括在內，然而無論直接或間接證據，其為訴訟上
    之證明，須於通常一般之人均不致有所懷疑，而得確信其為
    真實之程度者，始得據為有罪之認定，倘其證明尚未達到此
    一程度，而有合理之懷疑存在時，仍不能遽為有罪之認定（
    最高法院30年上字第816號、76年台上字第4986號判例意旨
    可資參照）。
三、公訴人認被告涉犯放火燒燬住宅等以外之他人所有物罪嫌，
    係以證人即告訴人陳文輝警詢時之證述及桃園市政府消防局
    106年1月11日火災原因調查鑑定書（檔案編號：I15L14A1號
    ）為其主要論據。訊據被告堅決否認此部分犯行，辯稱：伊
    沒有經過該處，也沒有放火等語。辯護人則為被告辯護稱：
    本件尚無具體證據證明被告確有放火行為，自應為無罪諭知
    。
四、經查
　㈠告訴人陳文輝所有之C貨車，於105年12月14日凌晨0時41分許
    ，停放於桃園市中壢區晉元路與華安路口附近，因不詳原因
    燃燒，致C貨車之車斗鐵架、帆布受火熱燒燬、碳化一節，
    此據告訴人陳文輝於警詢中證述明確（偵字卷第20頁），固
    能證明C貨車於上開時地有燃燒毀損之情形，然告訴人陳文
    輝及C貨車使用人邱宥銓於火災發生時均不在場，業據其等
    於警詢時證述明確（偵字卷第19頁、第至20頁），故無從據
    以認定被告確有放火之情。
　㈡本件火災經桃園市政府消防局鑑定發生原因，經調查人員勘
    驗現場及訪談相關人等，並未發現自燃性物質，應排除自燃
    性物質引火之可能性；且C貨車當時係停止狀態，應排除車
    輛機械因素引火之可能性；起火處未發現電源線、插座及電
    氣使用之情形，應排除電氣因素引起火災之可能性；現場亦
    未發現微小火源（菸蒂）引火之跡證，應排除微小火源（菸
    蒂）引火之可能性；採樣C貨車燃燒殘餘物鑑析，未檢出易
    燃性液體，應排除使用易燃性液體引火之可能性，綜合研判
    起火原因係人為縱火，此有桃園市政府消防局106年1月11日
    火災原因調查鑑定書暨現場照片24張附卷可憑（偵字卷第11
    0至143頁、第131至142頁），固能證明本件起火原因係人為
    縱火，然卷內查無C貨車遭縱火時附近之監視器畫面，已難
    認定C貨車係遭被告縱火。至C貨車遭縱火雖與被告放火燒毀
    A機車等物之時間接近、地點相鄰，然卷內並無直接或間接
    事證足資證明被告當晚確有行經C貨車附近，自難僅以二者
    遭縱火時間相近，即推論縱火之人實為同一人。
五、綜上，依公訴人提出之證據，固足認C機車於上揭時地遭人
    為縱火，然客觀上尚未達到使通常一般之人均不致於有所懷
    疑，而得確信被告確有此部分放火行為之程度，而有合理懷
    疑之存在，復無其他積極事證足認被告有此部分放火犯行，
    揆諸首揭說明，被告犯行尚無從證明，本應諭知無罪之判決
    ，惟檢察官認此部分與前揭有罪部分有接續犯之實質上一罪
    關係，爰不另為無罪之諭知。
據上論斷，應依刑事訴訟法第368條，判決如主文。
本案經檢察官吳佳美提起公訴，檢察官李叔芬到庭執行職務。
中　　華　　民　　國　　110 　年　　9 　　月　　9 　　日
                  刑事第九庭    審判長法　官  潘翠雪
                                      法　官  陳信旗
                                      法　官  俞秀美
以上正本證明與原本無異。
如不服本判決，應於收受送達後20日內向本院提出上訴書狀，其
未敘述上訴之理由者並得於提起上訴後20日內向本院補提理由書
（均須按他造當事人之人數附繕本）「切勿逕送上級法院」。
                                      書記官  謝崴瀚
中　　華　　民　　國　　110 　年　　9 　　月　　9 　　日